臺灣臺北地方法院民事判決　　　　　　100年度簡上字第276號
上　訴　人　黃純清
被 上訴 人　豐（臺灣）商業銀行股份有限公司
法定代理人　柯勝民
訴訟代理人　李秉翰
上列當事人間清償債務事件，上訴人對於中華民國100 年5 月6
日本院臺北簡易庭100 年度北簡字第3310號第一審判決，提起上
訴，本院於100 年11月2 日言詞辯論終結，判決如下：
    主  文
上訴駁回。
第二審訴訟費用由上訴人負擔。
    事實及理由
一被上訴人法定代理人原為鄭海泉，於本院審理期間即民國100
  年6 月9 日變更為柯勝民，業據其具狀聲明承受訴訟，聲明承
  受訴訟（見本院卷第46頁），並有經濟部100 年6 月9 日經授
  商字第10001118950 號函、公司變更登記表在卷可稽（同卷第
  48、49頁），經核無不合，應予准許。
二被上訴人起訴主張：上訴人前與訴外人香港商香港上海豐銀
  行股份有限公司（下稱上海豐銀行）訂立信用卡使用契約（
  下稱系爭契約），並領用信用卡（卡號：0000000000000000號
  ）使用，上訴人依約得於特約商店簽帳消費及預借現金，但應
  於當期繳款截止日前清償或以循環信用方式繳付最低應繳金額
  ，如未依約繳款，即喪失期限利益，上海豐銀行得請求上訴
  人一次還清欠款，並自各筆得計入循環信用本金之帳款入帳日
  起至清償日止，按年息19.929% 計算之循環利息。詎上訴人迄
  今尚有本金新臺幣（下同）15萬3,029 元、利息2 萬2,123 元
  （被上訴人於原審捨棄請求違約金2 萬1,427 元），及其中15
  萬3,029 元自98年9 月23日起至清償日止，按年息19.929% 計
  算之利息未清償，爰依信用卡契約之法律關係求為判命上訴人
  給付被上訴人17萬5,152 元，及其中15萬3,02元自98年9 月23
  日起至清償之日止，按年息19.929% 計算之利息之判決。又上
  海豐銀行於99年5 月1 日依企業併購法關於分割之規定，將
  其在臺分行部分營業、資產及負債分割予被上訴人，由被上訴
  人承受含系爭契約之債權債務關係。
三上訴人於原審則以：不爭執被上訴人請求之本金數額，但利息
  部分因系爭契約為定型化契約，違反誠信原則，對消費者顯失
  公平，依消費者保護法第12條規定，應屬無效，上訴人無給付
  循環利息之義務。又臺灣士林地方法院98年度湖小字第885 號
  判決，故上訴人暫時毋需償還上開本金等語，資為抗辯。
四原審依被上訴人所請為全部勝訴之判決，上訴人不服，全部提
  起上訴，並聲明：(一)原判決廢棄。(二)被上訴人在第一審之訴駁
  回。被上訴人則答辯聲明：上訴駁回。
五本院之判斷
(一)被上訴人主張之前述事實，業據其提出與所述相符之信用卡申
  請表、信用卡約定條款、放款帳戶還款明細表、行政院金融監
  督管理委員會99年3 月22日金管銀外字第09950000770 號函、
  公告等為證（見臺灣士林地方法院99年度湖簡字第1228號卷第
  38-45 頁、第36、37頁），上訴人對於與被上訴人簽立系爭契
  約，及尚有本金15萬3,029 元未清償之事實亦不爭執，堪認屬
  實。則上訴人既未依約清償本金15萬3,029 元，被上訴人依系
  爭契約請求上訴人清償本金，應屬有據。
(二)上訴人雖主張系爭契約關於利息之約定違反誠信原則，對其顯
  失公平，依消費者保護法第12條規定，應屬無效云云。惟按定
  型化契約中之條款違反誠信原則，對消費者顯失公平者，無效
  。定型化契約中之條款有違反平等互惠原則者、條款與其所排
  除不予適用之任意規定之立法意旨顯相矛盾者、契約之主要權
  利或義務，因受條款之限制，致契約之目的難以達成者，推定
  其顯失公平，消費者保護法第12條定有明文。而依消費者保護
  法施行細則第13條之規定，定型化契約條款是否違反誠信原則
  ，對消費者顯失公平，應斟酌契約之性質、締約目的、全部條
  款內容、交易習慣及其他情事判斷之。查系爭契約之信用卡約
  定條款第15條第3 項約定，各筆循環信用利息，係將每筆得計
  入循環信用本金之款項，自入帳日起至該筆帳款結清日止，按
  年息19.929% 計算等內容，既為被告在締約時所知悉，且我國
  金融機構眾多，被告本可選擇適合之發卡銀行申辦信用卡，未
  陷於無從選擇締約銀行之困境，況上開約定所定利率，亦未逾
  民法第205 條規定之最高利率限制，是系爭契約關於循環利息
  之約定並無違反誠信原則及平等互惠原則之情事，上訴人此部
  分主張，難謂有理由。
(三)上訴人雖另舉臺灣士林地方法院98年度湖小字第885 號判決，
  主張其暫時無須償還本金15萬3,029 元云云。惟上開判決係判
  命上訴人應給付國泰世華商業銀行消費款9 萬3,715 元及遲延
  利息，與本件無涉，上訴人此部分主張，自無足取。
(四)上訴人於本院審理時另主張，系爭契約之違約金條款違反民法
  第205 條、第206 條、第247 條之1 等規定，被上訴人持續收
  取過高之違約金，應依消費者保護法第51條規定，以被上訴人
  違法計收之違約金2 萬1,427 元計算，負損害額3 倍之懲罰性
  賠償金，故被上訴人應給付上訴人8 萬8,748 元【153,029 －
  （21,427×3 ）＝88,748】，並以之抵銷上開本金云云。惟被
  上訴人於原審已捨棄請求違約金，上訴人未受有任何損害，其
  依上開規定請求被上訴人給付8 萬8,748 元，即屬無據。從而
  ，上訴人以其對被上訴人上開債權為抵銷，自無理由。
六綜上所述，被上訴人依系爭契約之法律關係，請求上訴人給付
  本金15萬3,029 元、利息2 萬2,123 元，及其中15萬3,029 元
  自98年9 月23日起至清償日止，按年息19.929% 計算之利息，
  應屬有據，原審為被上訴人勝訴之判決，並依職權宣告假執行
  ，於法並無不合。上訴人具狀提起本件上訴，指摘原審判決不
  當，聲明廢棄改判，為無理由，應予駁回。
七兩造其餘主張陳述及所提之證據，經本院斟酌後，認均不足以
  影響本判決之結果，自無逐一詳予論駁之必要，併此敘明。
八據上論結，本件上訴為無理由。依民事訴訟法第436 條之1第3
  項、第449 條第2 項、第78條，判決如主文。
中    華    民    國   100    年    11    月    16    日
                  民事第六庭    審判長法  官  林麗真
                                      法  官  鄭昱仁
                                      法  官  邱蓮華
本判決不得上訴。
以上正本係照原本作成
中    華    民    國   100    年    11    月    17    日
                                      書記官  曾寶生